【裁判字號】    97,聲再,30
【裁判日期】    971221
【裁判案由】    聲請再審
【裁判全文】
臺灣高雄地方法院刑事裁定              97年度聲再字第30號
聲  請  人  甲○○
即  被  告
選任辯護人  簡承佑律師
            張育誠律師
上列被告因違反藥事法等案件，對於本院95年度訴字第434 號判
決聲請再審，本院裁定如下：
    主  文
再審之聲請駁回。
    理  由
一、再審聲請意旨略述如下：
  (一)聲請人甲○○係於民國88年間向行政院衛生署申請核准輸入
    由東方藥廠製造之五塔標行軍散，並於取得核准輸入許可後
    ，始有陸續向東方藥廠購入上開五塔標行軍散商品，而聲請
    人輸入之由東方藥廠製造之五塔標行軍散，係東方藥廠與泰
    國五塔公司之董事簽訂有授權使用商標及製造商品之合約書
    ，聲請人乃信任東方藥廠具有合法製造資格，而申請輸入許
    可並自該藥廠輸入藥品販售，並不知情藥品內含有禁藥成分
    及有違犯商標法之情事。
  (二)東方藥廠與泰國五塔公司簽訂製造與銷售授權合約書時，聲
    請人根本尚未與東方藥廠有何接觸而輸入東方藥廠製造之五
    塔標行軍散商品之情形，而聲請人於88年間向東方藥廠輸入
    五塔標行軍散商品時，東方藥廠亦未提供其與泰國五塔公司
    所簽訂之製造與銷售授權合約書予聲請人，則聲請人豈有可
    能知悉泰國五塔公司授權東方藥廠製造之五塔標行軍散商品
    之期限截止時間及其後東方藥廠與泰國五塔公司有無再行續
    約之情形，原確定判決未審酌此情，徒以聲請人自東方藥廠
    輸入五塔標行軍散商品，即認定聲請人對攸關其輸入產品之
    合法性與否之授權期間自應無未加以注意之理，而認聲請人
    於輸入上開藥品時自有違反泰國五塔公司商標專用權之認識
    ，自嫌速斷。
  (三)聲請人販售之五塔標行軍散商品乃係由東方藥廠所製造，聲
    請人僅係原裝輸入該商品而在臺灣販售，而該商品原係由東
    方藥廠取得泰國五塔公司授權製造生產及銷售，故該商品上
    商標圖樣、文字均係由東方藥廠使用於該商品上，而聲請人
    係原裝輸入該商品在臺灣販售，則觀之東方藥廠、泰國五塔
    公司與聲請人間之買賣關係，顯難謂聲請人已有「使用」相
    同之註冊商標於同一商品而販賣之行為。
  (四)東方藥廠自與泰國五塔公司簽訂製造與銷售授權合約書後，
    即持續生產製造五塔標行軍散商品，期間聲請人向東方藥廠
    輸入該商品，東方藥廠均無終止生產製造之情形，迄聲請人
    於本案訴訟期間，東方藥廠仍向聲請人出示其委託永偕公司
    製造五塔標行軍散商品之授權書，此有東方藥廠簽署之「中
    華民國台灣省代理委託書」可稽（新證據一），故可知東方
    藥廠於被告輸入該商品期間均無終止生產製造之情形，則依
    該東方藥廠簽署之「中華民國台灣省代理委託書」可為認定
    聲請人自東方藥廠輸入由東方藥廠生產製造五塔標行軍散商
    品時，主觀上並無東方藥廠已無生產製造五塔標行軍散商品
    之認識。
  (五)聲請人自東方藥廠輸入之五塔標行軍散商品，於93年10月間
    遭臺灣藥協提出告訴後而陸續被查扣，蒙受商譽損失已無法
    估計，嗣於94年4 月間經高雄市政府通知，而獲知東方藥廠
    所製造之五塔標行軍散含有與標示成分不符之「Borneol 」
    及「Eugenol 」等禁藥成分，聲請人即告知東方藥廠並要求
    賠償，經雙方協議後東方藥廠基於商業誠信同意賠償聲請人
    120 箱之五塔標行軍散商品，聲請人即一再要求東方藥廠應
    予改善獲東方藥廠承諾將製造符合臺灣要求的藥物，故聲請
    人主觀上已認定東方藥廠再生產製造之五塔標行軍散商品之
    藥物成份將符合臺灣之規定，雖東方藥廠於94年7 、8 月份
    輸入臺灣之該批五塔標行軍散，經檢驗仍含有「Borneol」
    即冰片之禁藥成分，但聲請人事先根本並不知情，蓋衡諸常
    情，聲請人既於94年4 月間經高雄市政府通知，而獲知東方
    藥廠所製造之五塔標行軍散含有與標示成分不符之「Borneo
     l 」及「Eugenol 」等禁藥成分，若聲請人未獲東方藥廠
    承諾改善其生產製造之五塔標行軍散商品之藥物成份將符合
    臺灣規定，聲請人又非愚者，豈有可能刻意再進口含禁藥成
    分之五塔標行軍散，再招非議及損失。而聲請人輸入之該批
    120 箱之五塔標行軍散商品，經檢驗仍含有「Borneol 」即
    冰片之禁藥成分後，聲請人與東方藥廠連繫後，東方藥廠始
    告知聲請人該藥廠誤將銷售於大陸及香港之五塔標行軍散運
    送輸入臺灣予聲請人，此有該東方藥廠出具之道歉函文可稽
    （新證據二），依該東方藥廠出具之道歉函文可為認定聲請
    人於94年7 、8 月份自東方藥廠輸入由東方藥廠生產製造五
    塔標行軍散商品時，主觀上並不知悉東方藥廠所生產製造之
    該批120 箱之五塔標行軍散商品含有「Borneol 」即冰片之
    禁藥成分之認識。故前開二項新證據應可為聲請人無罪判決
    之有利證據，原確定判決未詳予審究，自有再開審判程序予
    以調查釐清之必要，爰依刑事訴訟法第420 條（刑事聲請再
    審狀誤載為第421條）第1項第6款規定，聲請再審云云。
二、按刑事訴訟法第420條第1項第6 款所謂發見確實之新證據，
    係指該證據於事實審法院判決前已經存在，為法院、當事人
    所不知，不及調查斟酌，至其後始行發見，且就證據本身形
    式上觀察，固不以絕對不須經過調查程序為條件，但必須顯
    然可認為足以動搖原有罪確定判決，而為受判決人無罪、免
    訴、免刑或輕於原判決所認罪名之判決者為限。又所謂發見
    之新證據，係指該項證據，事實審法院於判決前因未經發見
    ，不及調查斟酌，至其後始行發見者而言，若判決前已經當
    事人提出或聲請調查之證據，經原法院捨棄不採者，即非該
    條款所謂發見之新證據，不得據為聲請再審之原因（最高法
    院28年抗字第8號判例意旨參照）。
三、經查：原確定判決認聲請人犯有商標法第82條之販買仿冒商
    標商品罪、同法第82條之意圖販賣仿冒商標商品而輸入罪；
    藥事法第82條第1 項輸入禁藥罪、同法第86條第2 項明知為
    冒用他人藥品名稱、仿單或標籤而輸入罪，係綜核聲請人陳
    述、答辯之情節，卷附經濟部智慧財產局商標資料檢索服務
    、中華民國商標註冊證、行政院衛生署95年12月15日署授藥
    字第0950003687號函暨附件、進口報單、搜索扣押筆錄暨扣
    押物品目錄表、搜索扣押物委託保管切結書暨保管清冊、高
    雄市政府衛生局刑事案件移送書檢附之談話紀要及行政院衛
    生署藥物食品檢驗局檢驗成績書等附件資料、臺灣高雄地方
    法院檢察署94年9 月22日雄檢博竹94偵11322 字第62755 號
    函、行政院衛生署藥物食品檢驗局94年11月3 日藥檢參字第
    0949430408號檢驗成績書等件，扣案之仿冒五塔標行軍散、
    五塔標行軍散廣告傳單等物，參核聲請人於該案提出之東方
    藥廠負責人蔣以鶴與泰國五塔公司董事Suphat Hengsakul
    、Prasert Hengsakul 簽訂之製造與銷售授權合約、香港藥
    行商會證明書、九龍總商會理事長簽證文書、泰國曼谷商業
    貿易發展廳—商業部證明書等有利事證，及香港事務局服務
    組96年10月29日函覆原審法院之（96）港局服字第0671號函
    暨附件、駐泰國代表處96年12月13日泰經字第1356號函暨附
    件等證據資料，詳細敘明形成聲請人有罪心證之理由及判斷
    之依據，並就聲請人有利及不利之處逐一指陳甚詳，且對於
    聲請人否認犯行，所為辯解要屬卸責之詞，不足採取之原因
    ；所提委任及委託製造授權書（即聲請意旨所指新證據一）
    、東方藥廠出具之道歉函（即聲請意旨所指新證據二）等，
    不足為聲請人有利認定之原因，依憑卷證資料，詳加指駁。
    是原確定判決所為犯罪事實之認定，均有卷內證據資料足憑
    ，所為證據之取捨，並無違背論理法則或經驗法則。聲請人
    雖指摘本院95年度訴字第434 號確定判決，有刑事訴訟法第
    420 條第1 項第6 款規定之「發現確實之新證據」之再審事
    由，然核其再審聲請書狀所載，無非就原審已經提出之答辯
    事項，再為載述；提出之所謂新證據，亦均經原確定判決調
    查、審酌，並敘明不採為聲請人有利事證原因，聲請人徒憑
    主觀之意見，片面對於犯罪事實及法律適用，逕為有利於己
    之解釋，自難認有於判決前已經存在，而為法院、當事人所
    不知，不及調查斟酌之發現新證據等情事，尚與刑事訴訟法
    第420 條第1 項第6 款規定之「發現確實之新證據」之再審
    要件不合。本件聲請人所舉聲請再審之理由，既與法定要件
    不合，聲請人聲請再審，為無理由，應予駁回。
四、據上論斷，應依刑事訴訟法第434條第1項，裁定如主文。
中    華    民    國    97    年    12    月    21    日
                  刑事第六庭    審判長法  官  曾逸誠
                                      法  官  王靖茹
                                      法  官  陳思睿
以上正本證明與原本無異。
如不服本裁定，應於收受送達後5 日內向本院提出抗告狀（應附
繕本）。
中    華    民    國    97    年    12    月    23    日
                                      書記官  何慧娟


司法院資訊處製作；財團法人民間司法改革基金會備份。
